【裁判字號】    97,再易,9
【裁判日期】    970306
【裁判案由】    債務不履行損害賠償
【裁判全文】
臺灣高等法院臺南分院民事裁定    97年度再易字第9號
再審聲請人  甲○○○
再審相對人  乙 ○ ○
上列當事人間請求債務不履行損害賠償事件，聲請人對於中華民
國96年6月28本院96年度再易字第9號確定裁定，聲請再審，本院
裁定如下：
    主  文
再審之聲請駁回。
再審聲請訴訟費用由再審聲請人負擔。
    理  由
一、按裁定已經確定，而有第496條第1項或第497條之情形者，
    得準用民事訴訟法再審程序編之規定，聲請再審，民事訴訟
    法第507條定有明文。又按提起再審之訴，應於30日之不變
    期間內提起，而該不變期間係自判決確定時起算，但再審之
    理由發生或知悉在後者，均自知悉時起算，民事訴訟法第50
    0條第1項、第2項分別定有明文。又當事人以有民事訴訟法
    第496條第1項第1款適用法規顯有錯誤之情形提起再審之訴
    ，應認此項理由於裁判送達時當事人即可知悉，故計算是否
    逾30日之不變期間，應自裁判確定時起算（最高法院70年台
    再字第212號判例參照）。故對於已確定之再審裁定提起再
    審之訴，其起訴是否已逾30日之不變期間，當以該確定之再
    審裁判為準，而非自前訴訟程序之確定裁判時起算。查本件
    再審聲請人對原再審確定裁定（本院96年度再易字第9號再
    審裁定）及歷次再審確定判決及裁定與原確定判決聲請再審
    。因該再審裁定是否有適用法規顯有錯誤，當事人須於收受
    裁定正本時始得確實知悉，而裁定正本之送達，又需相當時
    日（民事訴訟法第239準用第228條、229條參照）；準此以
    言，本件再審聲請人係於民國（下同）96年7月2日收受本院
    96年度再易字第9號裁定，而於同年7月30日聲請再審，有該
    送達證書附於本院96年度再易字第9號卷宗及民事再審狀附
    於本件卷宗可稽。業經本件於97年2月20日分案後，於同年
    年3月4日調得本院96年度再易第9號卷宗查明無訛。則揆諸
    前揭說明，再審聲請人對於本院96年度再易字第9號再審裁
    定聲請再審，無論有無扣除在途期間，並未逾民事訴訟法第
    500條第1項所規定30日之不變期間，合先說明。
二、本件再審聲請人聲請意旨略以：為不服臺灣臺南地方法院92
    年度訴字第936號第一審判決、鈞院92年度上易字第269號第
    二審確定判決與歷次再審確定判決及裁定提起再審。兩造間
    並無債權、債務存在之事實，而於74年10月15日以侯鴻昇為
    抵押債權人所設定之新台幣（下同）77萬元，已清償消滅，
    業經臺灣臺南地方法院檢察署78年度營偵字657號詐欺案中
    供述甚詳，其後並未再成立新債權，其後為何還會有債權可
    轉讓，再審相對人92年間所提出之債權讓與契約書係偽造之
    文書，此有臺灣高雄地方法院檢察署91年度偵字第16342號
    偽造文書案件檢察官起訴書、臺灣高等法院高雄分院94年度
    上易字第209號刑事確定判決書可稽；另臺灣高雄地方法院7
    9年間之數件民事判決，已確認侯鴻昇抵押權不存在之事實
    ，及有臺灣高雄地方法院79年度存字第1596號民事提存書、
    國庫存款款收書、79年度聲字第741號全部證據資料、86年
    度訴字第368號民事裁定等資料在卷可證再審相對人父子有
    罪，鐵證如山，可知再審聲請人是清白且無債務之人。並聲
    明：
  (一)臺灣高等法院臺南分院（下稱本院）96年度再易字第9號、9
    5年度再易字第30號、95年度再易字第21號、95年度再易字
    第15號、95年度再易字第8號、95年度再易字第6號、94年度
    再易字第38號、94年度再易字第28號、94年度再易字第18號
    、94年度再易字第9號、94年度再易字第7號、93年度再易字
    第38號再審裁定、93年度再易字第29號再審判決，原第一、
    二審確定判決均廢棄。
  (二)駁回再審相對人在第一、二審之訴及假執行之聲請。
  (三)訴訟費用由再審相對人負擔，再追加損害賠償責任。
三、復按聲請再審，依民事訴訟法第507條準用同法第501條第1
    項第4款之規定，應表明再審之理由。所謂表明再審理由，
    係指必須敘明確定裁定有何合於法定再審事由之具體情形，
    始為相當；倘僅泛言有何條款之再審事由，而無具體情事者
    ，仍難謂已合法表明再審事由。若未表明再審理由，法院毋
    庸命其補正，得逕行以其聲請為不合法，予以駁回（最高法
    院60年度台抗字第688號、61年度台再字第137號及64年度台
    聲字第76號判例意旨參照）。查本件聲請人對於本院96年度
    再易字第9號確定裁定（下稱原確定裁定）聲請再審，核其
    聲請狀內所表明之再審理由，無非說明其對於兩造間並無債
    權債務存在之事實，及其無債務不履行之原確定判決（即本
    院92年度上易字第269號）不服之理由，對於原確定裁定究
    有如何合於同法第496條第1項第1款規定之具體情事，則未
    據敘明，依上說明，本件聲請再審自非合法，應予駁回。
四、末按，再審之訴須具備合法要件，並有再審理由時，始能進
    而為本案有無理由之審判，故欲為訴之變更或追加，或擴張
    應受判決事項之聲明者，須以再審之訴有理由為其前提要件
    。本件再審聲請人聲請再審追加「損害賠償責任」之聲明，
    然本件再審之訴既為不合法，則依前開說明，其追加之訴即
    不應准許，亦應予駁回，併此敘明。
五、據上論結，本件再審之聲請不合法，爰依民事訴訟法第507
    條、第502條第1項、第95條、第78條，裁定如主文。
中    華    民    國    97    年    3    月     6     日
                  民事第四庭    審判長法  官  王惠一
                                      法  官  林永茂
                                      法  官  王浦傑
上為正本係照原本作成。
不得抗告。
中    華    民    國    97    年    3    月     6     日
                                      書記官  謝淑玉


司法院資訊處製作；財團法人民間司法改革基金會備份。
